【裁判字號】    89,訴緝,9
【裁判日期】    890531
【裁判案由】    重傷害等
【裁判全文】
臺灣花蓮地方法院刑事判決                          八十九年度訴緝字第九號
    公  訴  人    臺灣花蓮地方法院檢察署檢察官
    被      告    丁○○
右列被告因重傷害案件，經檢察官提起公訴（八十八年度偵字第二八六０、二九四九
號）本院判決如左：
    主  文
丁○○共同使人受重傷，處有期徒刑陸年陸月。
    事  實
一、丁○○與戊○○（已審結、現上訴中）係兄弟，曾有賭博、違反麻醉藥品管理條
    例及竊等前科，仍不知自我檢束，因認乙○○尚積欠六合彩彩金未償還，亟欲
    催討，適於八十八年七月廿日廿一時四十分許，戊○○在花蓮市○○路與林森路
    口之大宇車行發現乙○○，隨即電告丁○○、甲○○（曾有違反麻醉藥品管理條
    例、槍砲彈藥刀械管制條例等前科，於八十八年四月廿九日獲准假釋，於八十八
    年十一月廿日期滿）及丙○○(已審結)前往，丁○○向乙○○討債未果，即由丁○○○○○路旁拾獲外形類似開山刀之鋼片，戊○○、丙○○、甲○○分持鐵棍
    、椅子及徒手共同基於使人受重傷之故意圍毆乙○○，嗣由戊○○駕駛自用小客
    車與丁○○等人將乙○○強押至花蓮縣吉安鄉七腳川溪堤防邊而剝奪乙○○之行
    動自由，四人並持鐵棍及其他不明兇器，再行共同毆打乙○○，續將乙○○載至
    花蓮後火車站停車場再行毆打，終致乙○○受有(1)頭部外傷、右顳部裂傷、多處
    瘀傷；(2)左臉部瘀傷，左眼球破裂；(3)兩側上臂及手部多處瘀傷；(4)左大腿瘀傷
    ；(5)右小腿撕裂傷，因左眼球破裂併接受摘除手術而喪失左眼目視功能之重傷害
    ，嗣經乙○○趁隙報警，始由警循線查獲上情，並扣有丁○○供行兇用之鋼片乙
    支。
二、案經乙○○告訴及花蓮縣警察局花蓮分局報請台灣花蓮地方法院檢察署檢察官偵
    查起訴。
    理  由
一、訊據被告丁○○坦承經戊○○電話告知，於上開時地前往大宇車行，並於路旁撿
    拾鋼片乙支，惟否認有上開犯行，辯稱伊並未毆打被害人乙○○，且伊未駕車前
    往七腳川溪及花蓮後火車站停車場云云，公設辯護人為被告辯護稱被告丁○○只
    是嚇唬被害人，並無使人受重傷之故意，亦難認被害人乙○○之左眼確係丁○○
   所傷，縱在場之其他人有使被害人乙○○受重傷之故意，亦不能因此即令被告丁○○亦應負共同傷害之責等語。
二、經查：（一）右揭事實業據被害人乙○○指證甚詳，乙○○受有(1)頭部外傷、右
    顳部裂傷、多數瘀傷；(2)左臉部瘀傷、左眼球破裂；(3)兩側上臂及手部多處瘀傷
    ；(4)左大腿瘀傷；(5)右小腿撕裂傷，因左眼破裂於八十八年七月廿一日併接受眼
    球摘除手術而喪失左眼目視功能，有財團法人佛教慈濟綜合醫院診斷證明書二紙
    及照片十幀在卷可憑，復有扣案之鋼片乙片足據；（二）同案被告戊○○分別於
    警訊及本院訊問時供陳在大宇車行前丁○○與被害人發生理論繼而打了起來（見
    八十八年七月二十七日警訊及本院八十八年九月二十三日訊問筆錄），甲○○稱
    看到丁○○手持鋼片（本院八十八年十二月十六日訊問筆錄），丙○○稱丁○○
    持像開山刀之刀殺乙○○（本院八十八年九月二十三日訊問筆錄）又被告丁○○
    於警訊時坦承伊在七腳川溪堤防邊有持鋼片毆打（八十八年七月二十一日警訊筆
    錄）共同被告丙○○及甲○○亦於警訊及本院調查中供陳被告丁○○共同將被害
    人乙○○押上車；另於七腳川溪堤防邊參與毆打乙○○後復於花蓮後火車站停車
 場再行毆打（見八十八年七月廿三日、八十八年七月廿六日、八十八年七月廿七
    日、八十八年七月廿九日警訊筆錄及本院八十八年九月廿三日、八十八年十二月
    十六日訊問筆錄），足見被告丁○○所辯伊未毆打被害人乙○○且未前往七腳川
    溪及花蓮後火車站停車場云云，核屬事後矯飾之詞，均無可採；（三）被告丁○○於警局複訊時供承同案被告戊○○有打人（見警卷八十八年七月二十三日調查
    筆錄），同案被告丙○○及甲○○亦供稱看到戊○○拿著棍子及徒手毆打乙○○
    （見本院八十八年九月二十三日、八十八年十二月十六日訊問筆錄），戊○○有
    強押被害人上車，並由其駕車；四人由戊○○開車把乙○○載到七腳川堤防，到
    七腳川溪後丁○○持刀、戊○○徒手再毆打等語（同上卷），足見被告戊○○所
    辯稱伊未毆打及傷害乙○○，僅因有人報警始將被害人載離現場，丁○○未一同
    前往七腳川溪堤防旁云云，委無可採；（四）同案被告丙○○於警訊中即自承有
    毆打被害人之左眼（見八十八年七月二十九日調查筆錄），強押被害人上車至七
    腳川溪堤防邊，四人繼續毆打被害人（見八十八年七月二十三日調查筆錄），核
    與同案被告甲○○分別於警訊及本院調查中所供丙○○用手打人及於七腳川堤防
    邊有繼續毆打被害人等情相符（本院八十八年九月二十三日訊問筆錄及八十八年
    七月二十六日調查筆錄 )，另甲○○於警局初訊時已坦承有毆打被害人乙○○．
    ．．戊○○指使渠等繼續毆打被害人等語（見警卷八十八年七月二十六日調查筆
    錄），同案被告戊○○、丙○○均一致供稱甲○○有出手毆打被害人（見警卷八
    十八年七月二十三日、八十八年七月二十七日調查筆錄、偵查卷八十八年八月十
    七日訊問筆錄、本院八十八年九月二十三日訊問筆錄），丙○○並供陳這二處（
    指七腳川溪堤防邊及花蓮後火車站停車場），伊等四人繼續毆打被害人（見警卷
    八十八年七月二十三日調查筆錄），又稱甲○○有強押被害人上車至七腳川溪堤
    防邊，後又至花蓮後火車站停車場等語  （見本院八十八年九月二十三日訊問筆
    錄），益證本案係被告丁○○與戊○○、丙○○及甲○○等人共同所為，辯護人
    所辯，亦無可採；（四）查人之眼部乃人體極為脆弱敏感之部位，應為被告所明
    知，如稍加外力重擊，即有喪失目視功能之可能，竟朝被害人之眼部毆打，致左
    眼球破裂併接受摘除手術而喪失左眼目視功能，其具有重傷罪之犯意甚明，被告
    之犯行足堪認定，應予依法論科。
二、核被告丁○○所為，係犯刑法第二百七十八條使人受重傷罪及同法第三百零二條
    第一項妨害自由罪。按意思之聯絡，並不限於事前有所謀議，即僅於行為當時有
    共同犯意之聯絡者，亦屬之，且其表示之方法，亦不以明示謀議為必要，即相互
    間有默示之合致，亦無不可，被告丁○○與戊○○、丙○○、甲○○於被害人乙○○被傷害時均在場，且均參與毆打，縱僅其中一人使被害人左眼失明，應就全
    部事實共同負責，即被告丁○○所為上開使人受重傷罪及妨害自由罪與戊○○、
    丙○○、甲○○間具有犯意之聯絡及行為之分擔，均為共同正犯。又上開二罪間
    ，有方法結果之牽連關係，為牽連罪，應從一重之使人重傷罪處斷。被告於大宇
    車行，七腳川溪堤防旁及花蓮後火車站停車場等處，對被害人之毆打及妨害自由
    行為，乃所犯重傷害及妨害自由罪之接續動作，屬單純之重傷及妨害自由一罪，
    尚無構成連續犯之可言，公訴人認係連續犯，尚有未洽，惟公訴人既認具有裁判
    上一罪之連續關係，爰不另為無罪之諭知。爰審酌被告丁○○曾有賭博、違反麻
    醉藥品管理條例及竊等前科，所犯違反麻醉藥品管理條例案件，經判處有期徒
    刑四月，於八十三年三月二十五日執行完畢，甫滿五年即犯本案，另竊部分於
    八十八年五月二十九日繫屬本院審理，經本院於八十八年七月二十九日判處有期
    徒刑六月，有前案紀錄表乙份在卷可憑，仍不知自我警惕，竟於竊案審理中再
    犯本案，僅因細故即糾眾重傷及妨害被害人自由，犯後復多方矯飾，推辭卸責，
    惡性非輕，迄未與被害人達成民事和解等一切情狀，量處如主文所示之刑。扣案
    之鋼片乙支，係被告丁○○於路旁撿拾所得，非其所有  ，爰不併予宣告沒收。
據上論斷，應依刑事訴訟法第二百九十九條第一項前段、刑法第二十八條、第二百七
十八條第一項、第三百零二條第一項、第五十五條，罰金罰鍰提高標準條例第一條前
段判決如主文。
本案經檢察官李子春到庭執行職務。
中     華     民      國     八十九   年       五      月    三十一     日
                              臺灣花蓮地方法院刑事庭
                                  法  官  邱  同  印
右正本證明與原本無異。
如對本判決不服，應於送達後十日內，向本院提出上訴狀。（應抄附繕本）告訴人或
被害人如對於本判決不服者，應具備理由請求檢察官上訴，其上訴期間之計算係以檢
察官收受判決正本之日期為準。
                                  法院書記官
中      華      民      國    八十九    年     六     月    二          日
附錄本判決論罪之法律條文
刑法第二百七十八條：
使人受重傷者，處五年以上十二年以下有期徒刑。
犯前項之罪因而致人於死者，處無期徒刑或七年以上有期徒刑。
第一項之未遂犯之。
刑法第三百零二條：
私行拘禁或以其他非法方法，剝奪人之行動自由者，處五年以下有期徒刑、拘役或三
百元以下罰金。
因而致人於死者，處無期徒刑或七年以上有期徒刑，致重傷者，處三年以上十年以下
有期徒刑。
第一項之未遂犯罰之。


司法院資訊處製作；財團法人民間司法改革基金會備份。
